臺灣高等法院臺南分院刑事裁定　　　　　九十一年度抗字第八九號　　　　潛
　　　抗　告　人
　　　即 自訴 人　癸　○　○.
　　　代　理　人　己　○　○
　　　被　　　告　子　○　○
右抗告人因被告瀆職等案件，不服臺灣臺南地方法院九十年度自字第三二二號中華民
國九十一年二月七日第一審裁定，提起抗告，本院裁定如左：
      主      文
抗告駁回。
      理      由
一、自訴人自訴意旨略以：自訴人癸○○與被告子○○各自所駕駛之自小客車，於民
    國（下同）九十年五月十九日十八時許，在台南市○○路與裕和路交岔口發生相
    撞，肇事主因應係被告子○○未減速慢行，且自訴人並無不和解之意，惟被告子
    ○○卻侮辱自訴人癸○○趁機索取高價，並於臺灣台南地方法院九十年度南小字
    第一五六四號（原為九十年度南小調字第一一四四號）民事簡易訴訟程序中誣指
    自訴人癸○○不願和解。而負責處理交通違規事件之員警即被告辛○○、辰○○
    、寅○○、庚○○、交通部公路局嘉義區監理所台南監理站承辦人員即被告巳○○、卯○○、丁○○及臺灣省台南區車輛行車事故鑑定委員會鑑定委員即被告壬○○、甲○○、魏建宏、戊○○、乙○○、丙○○、丑○在渠等分別所制作之筆
    錄、舉發違反道路交通管理事件通知單、裁決書、鑑定書等相關公文書內竟虛偽
    記載「癸○○駕駛小客車，支線道車未讓幹線道車先行，為肇事主因」等不實之
    語句，嚴重損害自訴人癸○○之權利，因認被告子○○觸犯刑法第一百六十九條
    第一項誣告、第一百八十三條第一項、第二項破壞交通工具、第三百零四條第一
    項強制、第三百零九條公然侮辱、第三百十條誹謗、第三百十三條損害信用等罪
    嫌；被告辛○○、辰○○、寅○○、庚○○、巳○○、卯○○、丁○○均觸犯刑
    法第一百二十九條第一項違法徵收、第一百三十條公務員廢弛職務釀成災害、第
    二百十六條、第二百十三條行使公務員登載不實、第三百零四條第一項強制等罪
    嫌；被告壬○○、甲○○、魏建宏、戊○○、乙○○、丙○○、丑○均觸犯刑法
    第一百三十條公務員廢弛職務釀成災害、第二百十六條、第二百十三條行使公務
    員登載不實、第三百零四條第一項強制、第三百零九條公然侮辱、第三百十條誹
    謗、第三百十三條損害信用等罪嫌等語。
二、按法院或受命法官於自訴案件第一次審判期日前訊問及調查結果，如認為案件有
    刑事訴訟法第二百五十二條至第二百五十四條之情形者，得以裁定駁回自訴，刑
    事訴訟法第三百二十六條第三項定有明文。
三、自訴被告子○○觸犯刑法第一百六十九條第一項誣告、第一百八十三條第一項、
    第二項破壞交通工具、第三百零四條第一項強制、第三百零九條公然侮辱、第三
    百十條誹謗、第三百十三條損害信用等罪嫌部分：
(一)按刑法第一百六十九條第一項誣告罪，須意圖他人受刑事或懲戒處分，而向該管
    公務員誣告者，始足成立。被告子○○雖於臺灣臺南地方法院九十年度南小字第
    一五六四號民事簡易訴訟程序言詞辯論時，供稱：「因為被告（癸○○）不願和
    解，所以保險公司無法理賠，需要等法院判決。」等語（見該案九十年十二月十
    八日言詞辯論筆錄），因被告子○○係在民事訴訟中所為之陳述，故無論陳述是
    否真實，均無使自訴人癸○○受到刑事或懲戒處分之可能，尚核與誣告罪之構成
    要件不合，被告子○○自無成立刑法第一百六十九條第一項誣告罪之可言。
(二)按刑法第一百八十三條第一項、第二項破壞交通工具罪，須行為人所傾覆或破壞
    之交通工具，係供公眾所使用者，始足當之。自訴人癸○○之自小客車並非供公
    眾所使用之交通工具，被告子○○縱因駕車過失損害自訴人癸○○之自小客車，
    亦與破壞交通工具罪構成要件不相當，自無成立刑法第一百八十三條第一項、第
    二項破壞交通工具罪之可言。
(三)按刑法第三百零四條第一項強制罪，須以強暴、脅迫之方法，使人行無義務之事
    或妨害人行使權利，始足當之。因自訴人癸○○未能舉出證據，認被告子○○有
    對之施以任何強暴、脅迫之方法，且亦未因被告子○○之行為，有使其行使無義
    務之事或權利之行使受妨害之情形，核與強制罪之構成要件不相當，被告子○○
    自無成立刑法第三百零四條第一項強制罪之可言。
(四)刑法第三百零九條公然侮辱、第三百十條誹謗、第三百十三條損害信用等罪，均
    須行為人主觀上分別有公然侮辱、誹謗、損害信用之故意，而客觀上須分別有公
    然侮辱、誹謗、損害信用之行為，始足成立，若係依法所為之行為，即無成立上
    開罪名之餘地。被告子○○於警訊及臺灣臺南地方法院九十年度南小字第一五六
    四號民事簡易訴訟程序時所為之陳述，均係法律所賦予之權利，其所言是否屬實
    ，承審法院仍須依法調查認定，縱未被採信，尚不得認為有公然侮辱、誹謗、損
    害信用之故意，成立公然侮辱、誹謗、損害信用罪，被告子○○均無成立刑法第
    第三百零九條公然侮辱、第三百十條誹謗、第三百十三條損害信用等罪之可言。
四、自訴被告辛○○、辰○○、寅○○、庚○○、巳○○、卯○○、丁○○被訴刑法
    第一百二十九條第一項違法徵收、第一百三十條公務員廢弛職務釀成災害、第二
    百十六條、第二百十三條行使公務員登載不實、第三百零四條第一項強制等罪嫌
    部分：經觀諸台南市警察局制作之南市警交字第Ｓ00000000號舉發違反
    道路交通管理事件通知單、交通部公路局嘉義區監理所台南監理站制發之南監五
    字第七四—Ｓ00000000號裁決書內容，記載自訴人癸○○違規之事實為
    「支線車道不讓幹道車先行」等語，此係被告辛○○、辰○○、寅○○、庚○○
    、巳○○、卯○○、丁○○依職權就車禍現場調查及認定之結果。自訴人癸○○
    如對於上開調查及認定有所不服，自可依法聲明異議，以尋求救濟，自訴人癸○○未請求救濟，以更正上開通知單及裁決書之見解，不得遽認承辦之渠等執法人
    員觸犯刑法第一百二十九條第一項違法徵收、第一百三十條公務員廢弛職務釀成
    災害、第二百十六條、第二百十三條行使公務員登載不實、第三百零四條第一項
    強制等罪行。
五、自訴被告壬○○、甲○○、魏建宏、戊○○、乙○○、丙○○、丑○被訴刑法第
    一百三十條公務員廢弛職務釀成災害、第二百十六條、第二百十三條行使公務員
    登載不實、第三百零四條第一項強制、第三百零九條公然侮辱、第三百十條誹謗
    、第三百十三條損害信用等罪嫌部分：
(一)自訴人癸○○與被告子○○間之車禍肇事原因，經臺灣省台南區車輛行車事故鑑
    定委員會鑑定結果為「癸○○駕駛小客車，行經設有閃光號誌肇事岔路口，支線
    道車未讓幹線道車先行，為肇事主因。子○○駕駛小客車，行經設有閃光號誌肇
    事岔路口，未減速慢行，未注意車前狀況，為肇事次因。」嗣經送請臺灣省車輛
    行車事故覆議鑑定委員會鑑定結果，亦為相同之認定，有臺灣省台南區車輛行車
    事故鑑定委員會鑑定意見書及臺灣省車輛行車事故覆議鑑定委員會函文各一份可
    憑，且據證人即臺灣省台南區車輛行車事故鑑定委員會秘書翁榮宏於原審審理時
    證稱：「當時事故發生在裕中路和裕和路口，癸○○是在閃光紅燈路上，子○○
    是在閃光黃燈路上，按照規定，在閃光紅燈路上的車子應該先停下來，讓閃光黃
    燈路上的車子先行，所以癸○○應該暫停車讓子○○先開車，我認為鑑定委員的
    鑑定無誤。」等語（見原審九十年十二月四日訊問筆錄），衡情被告壬○○、甲○○、魏建宏、戊○○、乙○○、丙○○、丑○等臺灣省車輛行車事故覆議鑑定
    委員會之鑑定委員、證人翁榮宏與自訴人癸○○、被告子○○間，均無恩怨，理
    應無故意偏袒被告子○○，而為不利於自訴人癸○○之鑑定或證述之必要。
(二)被告壬○○、甲○○、魏建宏、戊○○、乙○○、丙○○、丑○均係依法執行職
    務，且無違失之處，自均無成立刑法第一百三十條公務員廢弛職務釀成災害、第
    二百十六條、第二百十三條行使公務員登載不實、第三百零四條第一項強制、第
    三百零九條公然侮辱、第三百十條誹謗、第三百十三條損害信用等罪之可言。
五、原審依上開事證，認自訴人癸○○所提出之證據，均不足以證明被告子○○、辛○○、辰○○、寅○○、庚○○、巳○○、卯○○、丁○○、壬○○、甲○○、
    魏建宏、戊○○、乙○○、丙○○、丑○有上開罪嫌，而以渠等犯罪嫌疑均不足
    ，應駁回自訴人癸○○提出之自訴，於法並無不合。自訴人抗告意旨，空言指摘
    原裁定不當，為無理由，應予駁回。
六、據上論結，應依刑事訴訟法第四百十二條，裁定如主文。
中  華  民  國      九十一      年        四        月      二十四      日
                                臺灣高等法院臺南分院刑事第一庭
                審判長法官  茆    臺    雲
                                          法官  李    文    福
                                          法官  蔡    長    林
右正本證明與原本無異。
不得再抗告。
                                    法院書記官  李    培    薇
中  華  民  國      九十一      年        四        月      二十五      日
